行　政　法　院　裁　定　　　　　　　　　　　　　　八十八年度裁字第四○五號
　　原　　　告　甲○○
　　被　　　告　臺北縣政府
右當事人間因徵收補償事件，原告不服內政部中華民國八十七年一月十四日台八七內
訴字第八六○五六八一號再訴願決定，提起行政訴訟。本院裁定如左︰
　　主  文
原告之訴駁回。
　　理  由
按提起訴願，以有行政處分存在為前提要件；所謂行政處分，係指行政主體，基於職
權，就具體事件，所為發生公法上法律效果之單方行政行為而言，至行政機關所為單
純事實之敘述（或事實通知）或理由之說明，既不因該項敘述或說明而生何法律上之
效果，自非行政處分，人民即不得對之提起訴願及行政訴訟，本院四十四年度判字第
十八號、六十二年度裁字第四一號著有判例。查系爭臺北縣新店市○○路一二○巷九
弄五至十九號地下樓，經被告於民國七十八年十二月十九日以北府地四字第三九三六
五八號公告徵收為北部第二高速公路工程用地。因該地下樓屬防空避難室，無法辦理
第一次所有權登記，而需地機關所繕造之建築物改良物徵收清冊內又未載明所有權人
，被告乃於八十年十一月四日邀集起造人即福星建設股份有限公司（下稱福星公司）
及其負責人徐兩福二人暨寶高路一二○巷九弄五至十九號建築物所有權人召開協商會
議，達成結論：「一、被徵收建物所有權人同意由許美鳳具領建物補償費及自動拆遷
獎勵金。分配情形由雙方自行協調。」嗣原告於八十六年六月七日提出陳情，謂其於
七十一年六月二十七日購得系爭地下樓，與福星公司負責人徐兩福訂有不動產買賣合
約書，並檢附臺灣高等法院八十五年度上易字第四六一○號刑事判決（判決徐兩福與
許美鳳詐領建物補償費及自動拆遷獎勵金，而觸犯刑法第三百三十九條第一項詐欺罪
）及臺灣臺北地方法院八十三年度簡上字第六四號民事判決（判決原告對寶高路一二
○巷九弄五號、七號、九號及十一號之地下樓有事實上之管領力，余錫風應返還該地
下樓），要求被告核發補償費。被告以八十六年七月十五日北府地四字第一九七八○
六號函復，略謂：「．．．二、台端與徐兩福及許美鳳之債務權利係屬私權糾紛，既
經台端提起訴訟，請逕依司法途徑解決，又本府以行政機關立場，無法介入私法案件
．．．」原告不服，對該函提起訴願。按不動產物權依法律行為而取得者，非經登記
不生效力，民法第七百五十八條定有明文。買賣為法律行為，購買建物，自非經登記
，無從取得該建物所有權。系爭地下樓未辦理第一次所有權登記，其所有權仍屬起造
人福星公司及徐兩福所有。被告乃依該地下樓所有權人及其上建物所有權人協商結論
，將地下樓之建物補償費及自動拆遷補償費核發予所指定之許美鳳，則嗣後原告其主
張購得系爭地下樓有所有權，有事實上之管領力，徐兩福、許美鳳詐領補償費云云，
係其與徐兩福、許美鳳間私法爭執，非徵收機關之被告所得審究，被告八十六年七月
十五日北府地四字第一九七八○六號函復原告，請逕依司法途逕解決，核屬事實之說
明，非對原告之請求有所准駁，非行政處分。原告對之提起訴願、再訴願，揆諸首揭
說明，難謂合法，一再訴願決定，遞以程序駁回，俱無違誤，原告復提起行政訴訟，
自非合法，應予駁回。
據上論結，本件原告之訴為不合法，爰依行政訴訟法第十四條第一項，裁定如主文。
中    華    民    國     八十八      年      五      月      二十       日
                    行 政 法 院 第 一 庭
                                審 判 長 評  事      黃  綠  星
                                         評  事      林  茂  權
                                         評  事      高  秀  真
                                         評  事      藍  獻  林
                                         評  事      黃  璽  君
右  正  本  證  明  與  原  本  無  異
                                         法院書記官  邱  彰  德
中    華    民    國     八十八      年      五      月      二十       日
